臺灣高等法院民事判決
111年度重再字第21號
再審原告  陳達義  

再審被告  黃秋來  
          李甫峰  
          黃水源  
上列當事人間分配表異議之訴再審之訴事件，再審原告對於中華
民國111年3月1日本院110年度重上字第704號確定判決提起再審
之訴，本院不經言詞辯論，判決如下：
    主      文
再審之訴駁回。
再審訴訟費用由再審原告負擔。
    事實及理由
一、按再審之訴，應於30日之不變期間內提起；前項期間，自判
    決確定時起算，判決於送達前確定者，自送達時起算；其再
    審之理由發生或知悉在後者，均自知悉時起算，民事訴訟法
    第500條第1項、第2項前段分別定有明文。再審原告不服本
    院110年度重上字第704號判決（下稱原確定判決），提起第
    三審上訴，經最高法院於民國111年6月22日以110年度台上
    字第1545號裁定駁回上訴確定，再審原告於同年7月11日提
    起再審之訴（見本院卷第3頁），未逾民事訴訟法第500條所
    定30日之不變期間，合先敘明。
二、再審原告主張：伊前以兩造間之合夥財產已無餘額可供分配
    等為由，對臺灣臺北地方法院108年度司執字第44179號強制
    執行事件於109年8月6日製作之分配表（下稱系爭分配表）
    提起分配表異議之訴，經原確定判決駁回伊之請求。再審被
    告前對伊提起侵占合夥剩餘財產之告訴，經臺灣臺北地方法
    院109年度易字第132號刑事判決（下稱系爭刑事判決）以再
    審被告黃秋來、李甫峰之證述等，認已無合夥剩餘財產可供
    分配，進而認定伊無侵占之事實。則再審被告受分配之金額
    應於系爭分配表中剔除，系爭刑事判決及其內容乃對伊有利
    ，惟無法於原確定判決審理期間提出作為證據，屬雖知有此
    而不能使用，現始得使用之證物。爰依民事訴訟法第496條
    第1項第13款規定，提起再審之訴，請求廢棄原確定判決，
    並剔除系爭分配表次序4至9再審被告受分配之金額。
三、按再審之訴顯無再審理由者，得不經言詞辯論，以判決駁回
    之，民事訴訟法第502條第2項定有明文。次按，當事人發現
    未經斟酌之證物或得使用該證物者，得以再審之訴對於確定
    終局判決聲明不服；但以如經斟酌可受較有利益之裁判者為
    限，民事訴訟法第496條第1項第13款定有明文。所謂當事人
    發見未經斟酌之證物或得使用該證物，係指在前訴訟程序不
    知有該證物，現始知之，或雖知有此而不能使用，現始得使
    用者而言，是必須當事人在客觀上確不知該證物存在致未斟
    酌現始知之，或當時情形有不能檢出該證物者始足當之，倘
    按其情狀依一般社會之通念，尚非不知該證物或不能檢出或
    命第三人提出者，均無該條款規定之適用，且當事人以發現
    得使用未經斟酌之證物為再審理由者，並應就其在前訴訟程
    序不能使用之事實，依民事訴訟法第277條前段規定負舉證
    責任（最高法院104年度台上字第2115號判決參照）。又所
    謂「證物」包括證書及與證書有相同效用之物件或勘驗物等
    ，並不包括證人在內。發見人證不能據而提起再審之訴（最
    高法院29年渝上字第696號判例參照）。
四、經查，再審原告提出之系爭刑事判決係於111年5月3日作成
    （見本院卷第17-29頁），非原確定判決於111年2月15日言
    詞辯論終結前已存在之證物，本無所謂發現可言，自不得以
    之為再審理由。至再審被告黃秋來、李甫峰於刑事案件中之
    證述，並非物證，依上開說明，亦非民事訴訟法第496條第1
    項第13款之再審事由；且再審原告既係該刑事案件之被告，
    對於其在前訴訟程序客觀上不知上開其等證述之筆錄存在，
    現始知之，或依當時情形有不能檢出該等筆錄等乙節，未舉
    證以實其說，其據此提起再審之訴，不合於上開條款之規定
    ，亦屬無據。從而，再審原告主張系爭刑事判決及其內容（
    再審被告於該案之證述）為未經斟酌之證物，經斟酌後可受
    較有利判決，而依民事訴訟法第496條第1項第13款規定提起
    本件再審之訴，顯無理由。
五、據上論結，本件再審之訴為顯無理由，依民事訴訟法第502 
    條第2項、第78條、判決如主文。　　
中　　華　　民　　國　　111 　年　　8 　　月　　10　　日
                  民事第十一庭  
                        審判長法　官  李慈惠
                              法　官  吳燁山
                              法　官  趙雪瑛
正本係照原本作成。
如不服本判決，應於收受送達後20日內向本院提出上訴書狀，其
未表明上訴理由者，應於提出上訴後20日內向本院補提理由書狀
（均須按他造當事人之人數附繕本）上訴時應提出委任律師或具
有律師資格之人之委任狀；委任有律師資格者，另應附具律師資
格證書及釋明委任人與受任人有民事訴訟法第466條之1第1項但
書或第2項所定關係之釋明文書影本。如委任律師提起上訴者，
應一併繳納上訴審裁判費。
中　　華　　民　　國　　111 　年　　8 　　月　　10　　日
　　　　　　　　　　　　　    書記官  郭晋良